臺灣板橋地方法院刑事判決　　　　　　　　　　　　九十二年度交易字第五一一號
　　公　訴　人　臺灣板橋地方法院檢察署檢察官
　　被　　　告　乙○○
　　輔　佐　人
　　即被告之兄　甲○○
右列被告因過失致死案件，經檢察官提起公訴（九十二年度偵字第一三二五三號），
本院判決如左：
    主  文
乙○○因過失致人於死，處有期徒刑陸月，如易科罰金，以參佰元折算壹日。
    事  實
一、乙○○於民國九十二年六月二日中午十二時二十分許，騎乘車號ＩＣＪ─六０九
    號重型機車，沿臺北縣樹林市○○路自北往南方向行駛，騎至中正路與中正路二
    四八巷之交岔路口，已在該路口中心處完成左轉彎，欲繼續駛入中正路二四八巷
    時，恰巧中正路由南往北方向外側車道上有某休旅車見狀煞停，乙○○亦煞車後
    ，乙○○原應注意車前狀況（即上開休旅車右後側可能有其他車輛循綠燈號誌欲
    穿越該路口），隨時採取必要之安全措施，而當時天氣晴、日間自然光線、路面
    乾燥無缺陷、無障礙物、視距良好，依乙○○之智識程度及當時情況，並無不能
    注意之情事，乙○○竟疏未注意車前狀況，見上開休旅車讓其先行後即貿然前進
    ，適該休旅車右後方有簡文山騎乘車號ＬＤ九─三五一號重型機車沿中正路自南
    往北行駛而來，因飲酒後駕車影響其注意能力，亦疏未注意車前狀況，隨時採取
    必要之安全措施，即穿越上開交岔路口，雙方閃避不及，乙○○騎乘之車號ＩＣ
    Ｊ─六０九號重型機車車頭右側在該交岔路口內自南往北之外車道側，撞及簡文
    山上開機車之左側塑膠板，簡文山因此人車倒地而致硬腦膜下血腫及腦內出血，
    經送醫急救延至同年月六日上午十時三十分許仍不治死亡。乙○○於肇事後，在
    有偵查犯罪職權之公務員知悉其犯罪事實前，即向前來處理之臺北縣政府警察局
    樹林分局員警自承上情並接受裁判。
二、案經臺北縣政府警察局樹林分局移送臺灣板橋地方法院檢察署檢察官偵查起訴。
    理  由
一、訊據被告乙○○承認其於上揭時間，騎乘車號ＩＣＪ─六０九號重型機車，在臺
    北縣樹林市○○路與中正路二四八巷之交岔路口內自南往北之外車道側，撞及由
    簡文山所駕駛之車號ＬＤ九─三五一號重型機車左側塑膠板，簡文山因此人車倒
    地，雖送醫急救，仍於九十二年六月六日上午十時三十分許死亡之事實，惟矢口
    否認有何過失犯行，辯稱：本件是被害人簡文山無照駕駛，又酒後駕車才會肇事
    ，伊已經盡了相當之注意義務，對於車禍之發生並無過失，可以援引信賴原則免
    責云云。經查：
  (一)被告於上揭時、地騎乘機車與被害人簡文山駕駛之機車發生碰撞，簡文山因此人
    車倒地而致硬腦膜下血腫及腦內出血，雖送醫急救後仍於九十二年六月六日上午
    十時三十分許不治死亡之事實，為被告自承在卷，被害人之子丙○○亦於警詢、
    偵查中指述明確，復有交通事故調查報告表(一)(二)、現場圖、補充資料表、現場照
    片十四張、長庚紀念醫院診斷證明書一份附卷可憑，並經臺灣板橋地方法院檢察
    署檢察官率同檢驗員相驗明確，另製有勘驗筆錄、相驗屍體證明書、驗斷書各一
    份及相驗屍體照片十二張在卷可按。
  (二)按汽車行駛時，駕駛人應注意車前狀況，並隨時採取必要之安全措施，道路交通
    安全規則第九十四條第三項定有明文。依道路交通事故現場圖、現場照片所示，
    被告及被害人簡文山所駕駛之車輛，均倒在臺北縣樹林市○○路與中正路二四八
    巷之交岔路口內靠中正路由南向北方向之外車道側，已接近中正路二四八巷巷口
    處；對照卷附之車損及兩車擦痕高度比較照片（見相驗卷宗第六十二頁至第六十
    九頁），被告騎乘之ＩＣＪ─六０九號重型機車前輪右側擦痕高度與被害人簡文
    山騎乘之ＬＤ九─三五一號重型機車左側塑膠板擦痕高度相符；佐以被告於九十
    二年六月七日檢察官訊問時所稱：「我自樹林中正路左轉中正路二四八巷，我左
    轉前先停在外側車道，我見我同向車道都沒車，我才左轉，我見對向車道沒車就
    繼續騎，當時我車道是綠燈，我騎到快近二四八巷巷口，即對向車道之外車道，
    有一休旅車直行往迴龍（即沿中正路自南向北行駛）踩煞車，我隨之煞車，他停
    在我右手邊，我要起步，因沒看到有車，我就向前騎，我看到死者機車時已在我
    正前方，我有煞車但已撞上死者車，我機車前輪撞上死者機車左邊車身中間位置
    ，前輪之左邊或右邊撞上他我不知道，擦撞地是在中正路二四八巷口黃網線內。
    」之情節（見相驗卷宗第三十三頁反面、第三十四頁），足認被告已經在上開交
    岔路口中心處完成左轉彎，欲繼續前進時，因中正路自南向北外側車道有休旅車
    駛來，被告與休旅車駕駛均煞車後，由被告先行，惟斯時休旅車之右側尚有被害
    人簡文山騎乘之機車已來到被告面前，被告竟疏未注意車前狀況即貿然前進，致
    其騎乘之機車車頭右側撞及簡文山機車之左側塑膠板，被告之駕車行為自有過失
    ，且其過失行為與簡文山之死亡間，顯有相當因果關係，已甚為明確。
  (三)被告雖辯稱：伊已經盡了相當之注意義務，對於車禍之發生並無過失，可以援引
    信賴原則免責云云。惟按汽車駕駛人對於防止危險發生之相關交通法令規定，業
    已遵守，並盡相當之注意義務，以防止危險發生，始可信賴他人亦能遵守交通規
    則並盡同等注意義務，若因此而發生交通事故，方得以信賴原則為由免除過失責
    任，最高法院著有八四年台上字第五三六０號判例可資參照。被告於上開交岔路
    口完成左轉彎，欲繼續前進時，因疏未注意前方尚有簡文山駕駛之機車自中正路
    由南而北行來，即貿然前進，其並未遵守道路交通安全規則第九十四條第三項之
    規定，已如前述。再者，被告完成左轉彎後，其行徑方向係先橫越中正路由南往
    北車道，始能轉入中正路二四八巷，而當時中正路由南往北方向車道之行車號誌
    為綠燈乙節，業據被告於九十二年六月二日警詢中陳稱明確，則被告當能預見其
    橫越中正路由南往北車道時，該車道上會有其他車輛依綠燈號誌行駛而來；被告
    亦確實因該方向車道上有休旅車駛來而煞車，則被告於再起步時，自應特別注意
    該車道上有無其他車輛前來，然被告竟疏未注意，貿然前行，自難認其對於危險
    之發生，已盡相當之注意義務。是被告援引信賴原則欲免除過失責任云云，並非
    可採。
  (四)雖被害人簡文山亦因飲酒後駕車影響其注意能力，而疏未注意車前狀況，隨時採
    取必要之安全措施，即貿然沿中正路自南往北穿越上開交岔路口，對於車禍之發
    生亦有過失，有簡文山血中毒物濃度測定結果一紙（見相驗卷宗第二十三頁）及
    臺灣省臺北區車輛行車事故鑑定委員會九十三年四月八日鑑定意見書一份在卷供
    參，惟此僅係供本院量刑之參考，及被害人之繼承人請求民事賠償時有無過失相
    抵之問題而已，尚不能據此解免被告之過失罪責。又被告之過失駕車行為，業經
    本院審認如前；上揭臺灣省臺北區車輛行車事故鑑定委員會鑑定意見書雖認被告
    駕駛重型機車行駛於同向三車道道路，未依道路交通安全規則第九十九條第一項
    第三款規定乙兩段方式進行左轉彎違規，為肇事主因云云，惟查本件事故發生地
    點，為同向二車道道路，有現場照片在卷可徵（見相驗卷宗第七十頁至第七十二
    頁），鑑定意見書誤認為同向三車道，並因此認定被告未依兩段方式進行左轉彎
    違規云云，與事實不符，此部分無從採為判決之基礎。
  (五)綜上所述，本案事證明確，被告犯行堪予認定，應依法論科。
二、核被告所為，係犯刑法第二百七十六條第一項之過失致人於死罪。被告於肇事後
    ，在有偵查犯罪職權之公務員知悉其犯罪事實前，即向前來處理之臺北縣政府警
    察局樹林分局員警自承肇事並接受裁判，有交通事故駕駛人是否自首調查表在卷
    可佐，合於自首之要件，應依刑法第六十二條前段規定減輕其刑。檢察官雖認被
    告違反之行車注意義務，在於設有劃分島劃分快慢車道之路段，在慢車道行駛之
    車輛不得左轉，被告竟違規貿然左轉，惟依卷附之現場照片所示（見相驗卷宗第
    七十頁至第七十二頁），本件車禍路段乃以雙白實線劃分快慢車道，並未設置劃
    分島，起訴書此部分記載容有未合，附此敘明。爰審酌被告並無前科，有臺灣高
    等法院被告全國前案紀錄表一份在卷可參，素行良好，且係因過失而犯本罪，惡
    性不重，其與被害人對於事故發生之過失程度相當，惟迄今尚未與被害人家屬達
    成和解，賠償被害人家屬所受損害等一切情狀，量處如主文所示之刑，並諭知易
    科罰金之折算標準，以示懲儆。
據上論斷，應依刑事訴訟法第二百九十九條第一項前段，刑法第二百七十六條第一項
、第六十二條前段、第四十一條第一項前段，罰金罰鍰提高標準條例第一條前段、第
二條，判決如主文。
本案由檢查官黃明絹提起公訴，經檢察官張云綺到庭執行職務。
中　　　華　　　民　　　國　　九十三　　年　　　五　　　月　　　六　　　日
                                臺灣板橋地方法院交通法庭
                                    審判長法  官  樊季康
                                          法  官  葉靜芳
                                          法  官  劉元斐
右正本證明與原本無異。
如不服本判決，應於判決送達後十日內向本院提出上訴狀 (應附繕本)，上訴於臺灣
高等法院。
                                          書記官  郭玉芬
中　　　華　　　民　　　國　　九十三　　年　　　五　　　月　　　十　　　日
附錄本案論罪科刑法條：
中華民國刑法第二百七十六條第一項
因過失致人於死者，處二年以下有期徒刑、拘役或二千元以下罰金。
